【裁判字號】    97,交聲,2188
【裁判日期】    970912
【裁判案由】    聲明異議
【裁判全文】
臺灣臺中地方法院交通事件裁定        97年度交聲字第2188號
原處分機關  交通部公路總局臺中區監理所
受處分人    乙○○
上列受處分人因違反道路交通管理處罰條例案件，對於交通部公
路總局臺中區監理所於民國九十七年七月二十四日所為之處分（
中監違字第裁六○－ＧＥ0000000號）聲明異議，本院裁
定如下：
    主  文
異議駁回。
    理  由
一、原處分機關交通部公路總局臺中區監理所（下稱原處分機關
    ）略以：異議人即受處分人（下稱受處分人）乙○○駕駛車
    牌號碼Ｘ八－一七九一號自用小客車，於民國九十七年六月
    五日十九時五分許，在臺中市○○區○○路與成都路口處，
    因「肇事逃逸、無人受傷」之違規，經臺中市警察局第六分
    局依違反道路交通管理處罰條例第六十二條第一項後段規定
    舉發。受處分人於應到案日期前提出申訴，經警方函復略以
    違規屬實，原處分機關遂以九十七年七月二十四日中監違字
    第裁六○－ＧＥ0000000號裁決書處罰鍰新台幣（下
    同）三千元、吊扣駕駛執照一個月及施以道安講習；逾期則
    依裁決書處罰主文規定裁處等語。
二、受處分人乙○○異議要旨略為：
（一）受處分人於前揭時、地有感覺發生擦撞並停車瞭解，然對
      方車輛並未停車而逕自離開，導致無法辨識與何車發生擦
      撞，受處分人鑑於當時車多、路面壅塞，無法適時靠邊停
      車，加上無法辨識與何車發生擦撞，以致無法報案。受處
      分人接獲員警來電通知後隨即赴現場說明事故經過，經向
      員警詢問擦撞車何在，對方車輛約二十分鐘後始至現場，
      非依常理就近停車。本案僅憑單方說詞，即認受處分人肇
      事逃逸，卻不察對方車輛逕自離開，違規在先，有失公允
      。本案事故並無人受傷，且受處分人除有第三責任保險外
      尚有一般車損保險，何需逃逸？受處分人自始欠缺「逃逸
      」之意圖及故意。
（二）警方認定受處分人違規事實由「肇事逃逸無人受傷」變更
      為「駕車肇事無人受傷未依規定處置而逃逸」之情形，亦
      違反臺灣高等法院九十六年度交抗字第二九六號裁定與九
      十四年二月五日通過之行政罰法第七條規定。
（三）中市警交字第ＧＥ0000000號舉發違反道路交通管
      理事件通知單係舉發員警事後至警察局之後才填寫，並非
      當場舉發，參臺灣臺北地方法院交通事件裁定九十二年度
      交聲更字第三九號裁定，原舉發機關舉發程序於法未合，
      原處分機關據以裁罰受處分人自有未當，爰依法聲明異議
      ，改諭知受處分人不罰等語。
三、按汽車駕駛人駕駛汽車肇事，無人受傷或死亡而未依規定處
    置者，處新臺幣一千元以上三千元以下罰鍰；逃逸者，並吊
    扣其駕駛執照一個月至三個月，道路交通管理處罰條例第六
    十二條第一項定有明文。又道路交通管理處罰條例第六十二
    條第一項之立法意旨，在於保持肇事現場以利肇事責任之鑑
    定，雖該汽車駕駛人並未違反道路交通安全規則，亦無任何
    過失情事，雖不負肇事責任，但其既於肇事後，未即時處理
    ，即駛離現場，已足使現場被破壞，有妨肇事責任之鑑定，
    是故仍應成立該條項之違規行為（臺灣高等法院暨所屬法院
    六十二年度法律座談會刑事類第八○號決議參照）。
四、經查，受處分人確於前揭時、地，駕駛車牌號碼Ｘ八－一七
    九一號自用小客車，與車牌號碼三Ｘ－二○一一號自小客車
    擦撞之事實，業據受處分人所不爭執，復經車牌號碼Ｘ三－
    二○一一號自小客車之駕駛人何文鶯於臺中市○○○道路交
    通事故談話紀錄表中證述綦詳，並有道路交通事故現場圖、
    道路交通事故調查報告表、肇事逃逸追查表、補充資料表及
    照片在卷可稽。雖受處分人主張無逃逸故意，並以前述言詞
    置辯，惟查：原舉發機關之執勤員警即證人甲○○於本院結
    證稱：「本件被異議人（即受處分人）擦撞到的車輛駕駛人
    何文鶯親自至和安派出所報案，我接到通知到和安派出所時
    ，何文鶯已在派出所，何文鶯表示在文心路與成都路口發生
    車禍，肇事者沒有留在現場處理即行離開，何文鶯有記下車
    號為Ｘ八－一七九一，我以無線電請派出所人員查詢車籍資
    料，之後通知車主及乙○○到現場，而何文鶯是與我一起到
    現場。（問：到現場後如何處理？）答：我詢問有無發生車
    禍，乙○○有承認在那個地方發生車禍，但是因為當時車多
    ，沒有下車查看，也沒有報案，就自行離去。（問：另一位
    車主何文鶯的基本資料？）答：庭呈交通事故調查報告表及
    談話紀錄各乙份，何文鶯於警詢談話時表示，車禍發生後將
    車停靠路邊，而異議人直接將車開走，沒有停下來，也沒有
    留下聯絡電話。」等語（見本院九十七年八月十二日訊問筆
    錄）。此外，受處分人對於證人甲○○之證述亦表示沒有意
    見，對於何文鶯之談話紀錄，其表示，當時下雨、天黑，發
    生擦撞時，其將車停下來，惟沒有下車，因為當時下雨且車
    多，但是其並未看見何文鶯之車輛停在路邊等語，復參以證
    人甲○○與受處分人素不相識，毫無怨隙，在本院訊問時又
    係供前具結，表示當據實陳述，絕無匿、飾、增、減，有證
    人結文在卷可佐，顯無甘冒偽證罪之刑責而蓄意構陷受處分
    人之動機。綜上，足堪認定受處分人乙○○於上揭時、地，
    確有駕駛車牌號碼Ｘ八－一七九一號自小客車與何文鶯所駕
    駛之車牌號碼Ｘ三－二○一一號自小客車發生碰撞，且受處
    分人未停車處理之事實，事證明確，洵堪認定。受處分人雖
    當庭表示並未看見何文鶯之車輛停於路邊云云，惟道路交通
    管理處罰條例第六十二條第一項之立法意旨，在於保持肇事
    現場以利肇事責任之鑑定，縱使受處分人確未看見與之擦撞
    之何文鶯車輛停於路邊，其亦應有停留於現場報案處理以釐
    清肇事責任之義務，縱使當時路況壅塞，天候不佳，導致受
    處分人停留現場實有困難，惟受處分人仍應報案處理，但其
    既於肇事後，未停留現場，亦未報案即時處理，即駛離現場
    ，已足使現場被破壞，有妨肇事責任之鑑定，受處分人之離
    去現場即足構成逃逸，是故仍應成立該條項之違規行為。
五、另受處分人於聲明異議狀中雖謂臺中市警察局舉發違反道路
    交通管理事件通知單之違規事實欄記載為：「肇事逃逸無人
    受傷」，而交通部公路總局臺中區○○○○○道路交通管理
    事件裁決書之舉發違規事實欄記載為：「汽車駕駛人駕駛汽
    車肇事，無人受傷或死亡而未依規定處置逃逸」等語，惟查
    本件臺中市警察局舉發違反道路交通管理事件通知單、交通
    部公路總局臺中區○○○○○道路交通管理事件裁決書之「
    舉發違反法條」欄均已明確記載為道路交通管理處罰條例第
    六十二條條第一項，二者所為之裁罰依、內容並無不同。
    又受處分人另謂本件臺中市警察局舉發違反道路交通管理事
    件通知單係舉發警員事後回到警察局之後才填寫，舉發程序
    於法未合云云，惟受處分人於駕駛汽車肇事後並未停留於現
    場，取締警員致電受處分人至現場說明，嗣後始填單舉發，
    其舉發程序並無不法，核與受處分人權利之保護無涉。是受
    處分人此部分之異議並非可採，附此敘明。從而，原處分機
    關依道路交通管理處罰條例第六十二條第一項之規定，裁處
    受處分人罰鍰三千元，並吊扣駕駛執照一個月，且施以道安
    講習，於法並無不合。受處分人本件聲明異議為無理由，應
    予駁回。
六、據上論斷，應依道路交通管理處罰條例第八十七條第二項，
    道路交通案件處理辦法第十九條規定，裁定如主文。
中    華    民    國    97    年    9     月    12    日
                  交通法庭    法  官  周玉蘭
以上正本證明與原本無異。
如不服本裁定，應於收受送達後5日內向本院提出抗告狀。（應
附繕本）
                              書記官  黃泰能
中    華    民    國    97    年    9    月     12    日


司法院資訊處製作；財團法人民間司法改革基金會備份。
